【裁判字號】    95,交抗,496
【裁判日期】    951013
【裁判案由】    違反道路交通管理處罰條例
【裁判全文】
臺灣高等法院交通事件裁定             95年度交抗字第496號
抗  告  人  交通部公路總局台北區監理所
代  表  人  甲○○
受處分人    乙○○○
上列抗告人因受處分人違反道路交通管理處罰條例案件，不服臺
灣士林地方法院，中華民國95年4月28 日所為裁定（95年度交聲
字第95號；原舉發案號：臺北市政府警察局北市警交大字第A000
00000 號舉發違反道路交通管理事件通知單），提起抗告，本院
裁定如下：
    主  文
原裁定撤銷，發回臺灣士林地方法院。
    理  由
一、原處分意旨略以：異議人即受處分人乙○○○所有車號3B-1
    411號自小客車，於民國91年11月29日下午3時許，在臺北市
    ○○○路、東豐街口處，該車於紅燈亮後0.7 秒超越停止線
    ，紅燈亮後1.7秒仍以時速50 公里持續行駛，經臺北市政府
    警察局中正1 分局交通警察大隊依法逕行舉發其有「駕車行
    經有燈光號誌管制之交叉路口闖紅燈」之違規行為，爰依道
    路交通管理處罰條例第53條之規定，處罰鍰新臺幣5,400 元
    ，並依同條例第63條第1項之規定併記違規點數3點等語。
二、原裁定略以：
（一）按行政罰法業於94年1月14日經立法院3讀通過，並經總統
      於同年2月5日公布，且依該法第46 條：「本法自公布後1
      年施行。」之規定，該法應已於95年2月5日公布施行。而
      道路交通管理處罰條例所定罰鍰、吊扣吊銷證照、記點之
      裁罰，本屬行政罰法中所稱行政罰之性質，是其裁罰自有
      行政罰法規定之適用，先予敘明。
（二）本件受處分人之違規行為係發生在九十一年十一月二十九
      日，當時雖行政罰法雖尚未施行，然行為後法律或自治條
      例有變更者，適用行政機關最初裁處時之法律或自治條例
      。但裁處前之法律或自治條例有利於受處罰者，適用最有
      利於受處罰者之規定，行政罰法第5 條定有明文，是雖然
      行政罰法係初始之立法，並無法律變更之問題，然立法施
      行前與立法施行後之法律適用狀態，與法律變更前後之異
      動相仿，本件自得類推適用上開行政罰法條文，就行政罰
      法施行前及施行後何者對於受處罰者之處遇有利，以定其
      應適用之法律。
（三）再按行政罰之裁處權，因3 年期間之經過而消滅。前項期
      間，自違反行政法上義務之行為終了時起算。但行為之結
      果發生在後者，自該結果發生時起算。行政罰法第27條第
      1項、第2項分別定有明文。考其立法意旨，即在於行政罰
      裁處權之行使與否，不宜懸之過久，而使處罰關係處於不
      確定狀態，影響人民權益，惟亦不宜過短，以免對社會秩
      序之維護有所影響，故於第1項定其消滅時效為3 年、第2
      項並就時效之起算點加以明定，以杜紛爭。查本件受處分
      人之違規時間發生在91年11月29日，而原處分機關裁決之
      日即94年12月20日，顯已逾3 年消滅時效期間，有上開舉
      發通知單及違反道路交通管理事件裁決書各1 紙附卷可稽
      ，是依行政罰法第27條第1 項之規定，本件行政罰之裁處
      權時效應已消滅而不得裁處，自以適用上開規定較有利於
      抗告人，揆諸上揭說明，本件即應適用現行行政罰法第27
      條第1項之規定，不得再對受處分人之違規行為裁處。
（四）原裁定因認本件行政罰之裁處權時效應已消滅，不得再就
      受處分人之違規行為裁處，裁定將原處分機關之裁決撤銷
      ，改為裁定受處分人不罰之諭知，固無不合。
三、抗告人抗告意旨略以：
（一）按「本法施行前違反行政法上義務之行為應受處罰而未經
      裁處，於本法施行後裁處者，除第15條、第16條、第18條
      第2項、第20條及第22 條規定外，均適用之。前項行政罰
      法之裁處權時效，自本法施行之日起算。」行政法第45條
      第1項、第2項定有明文，容先敘明。
（二）行政罰法第5 條雖固有規定行為後法律或自治條例有變更
      者，適用行政機關最初裁處時之法律或自治條例。但裁處
      前之法律或自治條例有利於受處罰者，適用最有利於受處
      罰者之規定。又同法第27條第1 項規定行政罰之裁處權，
      因3年期間之經過而消滅。惟查同法第45條第2項規定即前
      項行政罰之裁處權時效，自本法施行之日起算。是故本件
      違規日期為91年11月29日，雖然原處分機關於94年12月20
      日始依章裁決，然揆上開行政罰法第45條第2 項規定前項
      行政罰之裁處權時效，自本法施行之日起算，從而本件裁
      處權自不受上開行政罰法裁處權3 年期間之限制，又本件
      亦不屬中央法規標準法第18條「受理人民聲請許可案件」
      採從新從優之類型；況行政罰法未於95年2月5日公布施行
      前，法律並無明文規定裁處權時效限制。是以，抗告人就
      本件裁處權時效並無違誤。
四、本院查：按行政罰法第二十七條第一項及第二項雖分別規定
    ，「行政罰之裁處權，因三年期間之經過而消滅。」「前項
    期間，自違反行政法上義務之行為終了時起算。但行為之結
    果發生在後者，自該結果發生時起算。」，惟同法第四十五
    條第一項、第二項則另規定：「本法施行前違反行政法上義
    務之行為應受處罰而未經裁處，於本法施行後裁處者，除第
    十五條、第十六條、第十八條第二項、第二十條及第二十二
    條規定外，均適用之。」、「前項行政罰之裁處時效，自本
    法施行之日起算。」揆諸行政罰法第四十五條之立法意旨可
    知，時效期間之計算係採不溯既往原則，是在該法施行前違
    反行政法上義務之行為應受處罰而未經裁處者，裁處權時效
    自該法施行之日即九十五年二月五日起算時效期間，準此，
    本件行為人違規時間是九十一年十一月二十九日，係行政罰
    法施行前之違規行為，依該法第四十五條第二項規定，裁處
    權之三年時效，應自九十五年二月五日起算，本件裁罰之裁
    罰日為九十四年十二月二十日，則原裁決機關所為裁決，並
    未逾越上開規定之時效期間。原裁定漏未斟酌上開規定，以
    原處分機關之裁量權已罹於消效為由，撤銷原處分，裁定受
    處分人不罰，尚屬有誤。抗告機關之抗告，為有理由，應由
    本院將原裁定撤銷，發回原法院另為適當裁定。
五、據上論結，應依道路交通案件處理辦法第二十六條，刑事訴
    訟法第四百十三條前段，裁定如主文。
中    華    民    國    95    年    10    月    13    日
                  交通法庭  審判長法  官  陳正雄
                                  法  官  許宗和
                                  法  官  許錦印
以上正本證明與原本無異。
不得再抗告。
                                  書記官  楊妙恩
中    華    民    國    95    年    10    月    16    日


司法院資訊處製作；財團法人民間司法改革基金會備份。
